【裁判字號】    99,易,539
【裁判日期】    991224
【裁判案由】    詐欺
【裁判全文】
臺灣臺中地方法院刑事判決  99年度易字第539號
公  訴  人  臺灣臺中地方法院檢察署檢察官
被      告  黃亦聖
上列被告因詐欺案件，經檢察官提起公訴（99年度偵字第26068
號），本院判決如下：
      主  文
黃亦聖幫助意圖為自己不法之所有，以詐術使人將本人之物交付
，處拘役肆拾日，如易科罰金，以新臺幣壹仟元折算壹日。
       事  實
一、黃亦聖預見將個人存摺、提款卡、密碼、印章交予姓名年籍
    不詳且不相識之成年人使用，該成年人或其他人可能以所取
    得之存摺、提款卡、密碼、印章遂行財產上犯罪之目的，竟
    基於幫助不詳姓名者詐欺取財之不確定故意，於民國98年8
    月間某日，將其在合作金庫商業銀行（下稱合庫銀行）台中
    分行申辦之帳號0000000000000號帳戶提款卡及密碼等物，
    在合庫銀行文心分行附近，交予真實姓名年籍均不詳之成年
    男子，容任該帳戶供作他人提款、轉帳、匯款之用，以遂行
    詐欺取財犯行。嗣該真實姓名年籍均不詳之成年男子所屬詐
    欺集團成員共同基於意圖為自己不法所有之犯意聯絡，於98
    年8月4日晚間11時許，以電話向林秀霞佯稱：因作業疏失，
    誤將其先前於網路購物消費付款方式，更改為分期付款，要
    求至自動櫃員機操作取消云云，致使林秀霞陷於錯誤，依該
    詐欺集團成員指示操作自動櫃員機，匯款新臺幣（下同）
    36,983元（分成19,822元、17,161元匯款）至黃亦聖上開合
    庫銀行台中分行帳戶內，隨即於同日即為該詐欺集團成員提
    領一空。嗣林秀霞察覺有異，始知受騙，乃報警處理，而循
    線查獲上情。
二、案經林秀霞訴由花蓮縣警察局吉安分局及臺中市警察局第一
    分局報請臺灣臺中地方法院檢察署檢察官偵查起訴。
      理  由
壹、程序部分
    按被告以外之人於審判外之言詞或書面陳述，除法律有規定
    者外，不得作為證據。被告以外之人於審判外之陳述，雖不
    符前4條之規定，而經當事人於審判程序同意作為證據，法
    院審酌該言詞陳述或書面陳述作成時之情況，認為適當者，
    亦得為證據。當事人、代理人或辯護人於法院調查證據時，
    知有第159條第1項不得為證據之情形，而未於言詞辯論終結
    前聲明異議者，視為有前項之同意。刑事訴訟法第159條第1
    項、第159條之5分別定有明文。經查，證人即告訴人林秀霞
    於警詢時之證述，雖屬被告以外之人於審判外之言詞陳述，
    為傳聞證據，然被告於本院準備程序既同意將之引為證據，
    且經本院於審理時當庭直接提示而為合法之調查，被告未於
    言詞辯論終結前聲明異議，本院復審酌該言詞陳述係由證人
    出於自由意識而陳述，並無非法取證之情況，依刑事訴訟法
    第159條之5之規定，認上開證人於警詢時之證述，應得採為
    認定本件犯罪事實所憑之證據。
貳、實體部分
一、訊據被告黃亦聖矢口否認有前揭幫助詐欺取財之犯行，辯稱
    ：本件提款卡之密碼剛換記不起來，就將密碼記載於提款卡
    背面，伊在遺失的隔天才發現，就去辦理掛失；伊有當時有
    兩個皮夾分開放，掉的皮夾只放合庫銀行台中分行及彰化銀
    行南屯分行之提款卡及一些名片云云。惟查：
   (一)證人即告訴人林秀霞於98年8月4日晚間11時許，遭詐欺集
     團成員利用網路購物付款方式詐騙共36,983元，並匯入黃
     亦聖上開合庫銀行台中分行帳之事實，業據證人林秀霞於
     警詢中指訴綦詳，並有上開合庫銀行台中分行帳號00000
     00000000號帳戶之開戶基本資料及交易明細表各1份，及告
     訴人提供之自動櫃員機交易明細表2紙附卷可稽。足認詐騙
     集團成員以被告上開帳戶作為存提詐欺所得款項之犯罪工
     具使用無訛。
   (二)次查，被告於警詢中供稱：伊申辦的前開合庫銀行臺中分
     行於98年8月5日至百貨公司消費時遺失，因該張提款卡密
     碼剛換，將新密碼寫在提款卡背面，伊當日就向銀行掛失
     云云（警卷第1-2頁）；復於偵訊中供述：伊是掉有提款卡
     的皮夾，後來有辦理遺失補發，皮包內只有兩張提款卡，
     另一張是彰化銀行南屯分行提款卡，前開合庫銀行臺中分
     帳戶有換新磁卡，才順便換密碼云云（偵卷第6、45頁）；
     又於本院準備程序陳稱：伊有兩個皮夾，遺失的小皮夾內
     有名片、現金和一張提款卡，伊遺失這張提款卡之前，伊
     的提款卡因消磁不能使用，有重辦新提款卡，並在提款卡
     背面以鉛筆寫上密碼，通常二、三天就會擦掉，因工作忙
     ，忘記擦掉，伊約於同年月10日去報遺失的，遺失時就去
     報警了云云（本院卷第11-12頁）；接於本院審理中供稱：
     上開帳戶提款卡是在同年月4日遺失的，不知道遺失地點在
     哪裡，遺失了兩本存摺、提款卡及小皮夾，伊在合庫銀行
     文心分行提款後，還沒有回到家，東西就不見了云云（本
     院卷80頁），惟互核被告前揭辯解之詞，關於遺失地點、
     時間、遺失物品種類等情節，前後矛盾，始終供述不一，
     且本院依職權分別函詢彰化銀行南屯分行及合庫銀行臺中
     分行，均回覆表示：上開帳戶未辦理存摺及金融卡變更、
     補發、掛失等語，有彰化銀行南屯分行99年3月24日彰南屯
     字第990545號函暨交易明細表、合作金庫臺中分行99年3月
     25 日合金存中字第990001 326號函及同年9月27日合金中
     存字第990004862號函暨交易明細表（本院卷第18-22、
     57-58頁），足認被告於98年8月4日之前，並無更換或補發
     新提款卡之事實，何來更換新提款卡密碼？，故被告前揭
     辯解之詞，乃事後卸責虛構之詞，不足採信。
   (三)又查，被告辯稱：伊於98年8月4日至合作金庫臺中分行以
     提款機操作更換提款卡密碼，伊之前就有1萬6千元，錢如
     何來忘記了，當時伊忘了要繳中國信託銀行帳單，剛好在
     合庫銀行文心分行附近，就將伊身上全部錢存入云云（本
     院卷第80頁背面）。然查，被告於98年8月4日在合作金庫
     銀行文心分行，以存款機接續存入10000元、1000元、5000
     元，隨即以金融卡轉帳13173元至彰化銀行及提領3000元，
     帳戶內餘額212元，同日緊接即有被害人林秀霞將上開金額
     匯入被告前開帳戶內，同日即為詐騙集團之成員持該帳戶
     提款卡，在中國信託銀行某分行之提款機分別提領2萬元、
     1萬7千元（上開二筆另有6元，均為跨行轉帳費用）此為被
     告所不否認，亦有合作金庫臺中分行99年9月27日合金中存
     字第990004862號函暨交易明細表在卷可查（本院卷第57-5
     8頁）。據此，被告於98年8月4日當日身上既有1萬6千元，
     如要存款以一次存入即可，何必分三次存入帳戶1萬6千元
     ，又隨以轉帳及再提領出來使用？縱要繳中國信託銀行之
     帳單，持款至金融機構或銀行、便利商店直接繳納即可，
     何必捨簡就繁之方式處理？且依卷附明細表所示被告係轉
     帳至彰化銀行，而非中國信託銀行。是被告前開所辯，除
     與常理不符外，亦無所謂繳納中國信託帳單一情，自非可
     採。由此可推斷，被告於98年8月4日某時，在合庫銀行文
     心分行，無非以分次存款及轉帳、提款方式為詐騙集團測
     試帳戶得以使用後，即在該銀行文心分行附近，將上開合
     庫銀行臺中分行帳戶之提款卡及密碼交付姓名年籍不詳之
     成年人（可能為收購帳戶集團或詐騙集團之成員），隨即
     詐騙集團成員於同日持上開帳戶提款卡及密碼，在中國信
     託銀行某分行之提款機將詐得告訴人林秀霞上開款項提領
     一空甚明。另就詐騙集團而言，其等既知利用他人之帳戶
     掩飾犯罪所得，應知社會上一般人如帳戶存摺、金融卡、
     密碼遺失，為防止拾得或竊得之人盜領其存款或供作不法
     使用，必會於發現後立即報警或向金融機構辦理掛失止付
     。在此情形下，詐欺集團成員如仍以該帳戶作為犯罪工具
     ，則在被害人將款項匯入該帳戶後，極有可能因帳戶所有
     人掛失止付而無法提領，則其等大費周章從事犯罪之行為
     ，卻只能平白無故替原帳戶所有人匯入金錢，而無法達成
     犯罪之目的，是以犯罪集團若非確定該帳戶所有人不會報
     警或掛失止付，當不至於以該帳戶從事犯罪。益見被告應
     係自行將上開帳戶之金融卡及密碼交付他人使用無訛。
   (四)近年來以誘騙被害人轉帳之詐欺犯罪類型層出不窮，且該
     等犯罪多係利用人頭帳戶以逃避查緝，並經媒體廣為報導
     ，被告係成年且智力成熟之人，對此應知之甚詳，竟將上
     開帳戶交由不詳成年人使用，任由詐騙集團作為取得犯罪
     所得之出入帳戶，其主觀上顯有容認他人利用該帳戶犯詐
     欺取財罪之不確定故意，允無疑義。
   (五)綜上所述，本件事證明確，被告上開所辯顯係脫卸之詞，
     不足採信，其犯行應堪認定。
二、按刑法上之幫助犯，係對於犯罪與正犯有共同之認識，而以
    幫助之意思，對於正犯資以助力，而未參與實施犯罪之行為
    者而言，循此而論，如未參與實施犯罪構成要件之行為，且
    係出於幫助之意思提供助力，即屬幫助犯，而非共同正犯。
    被告將上開銀行帳戶之提款卡及密碼交付不詳姓名年籍之成
    年，使不詳姓名年籍之成年人或所屬詐欺集團成員得基於詐
    欺取財之犯意聯絡，向告訴人林秀霞詐取財物，並以被告所
    提供之上開銀行帳戶供作轉帳匯款帳戶，以遂行其詐欺取財
    之犯行，然被告單純提供帳戶供他人使用之行為，並不等同
    其向告訴人親施以欺罔之詐術行為，且尚無證據證明被告有
    參與詐欺取財犯行之構成要件行為，被告單純提供銀行帳戶
    之提款卡供人使用之行為，對於該詐欺集團遂行詐欺取財犯
    行，資以助力，應論以幫助犯。核被告所為，係犯刑法第30
    條第1項、刑法第339條第1項之幫助詐欺取財罪。另被告幫
    助前述真實姓名年籍不詳之成年男子所屬詐欺集團犯詐欺罪
    ，依刑法第30條第2項規定，按正犯之刑減輕之。爰審酌被
    告犯罪之動機、目的、手段，其交付金融帳戶予他人供犯罪
    使用之行為，紊亂社會正常交易秩序，並使不法之徒藉此輕
    易於詐騙後取得財物，致檢警難以追緝，助長詐騙犯罪風氣
    ，並提高社會大眾遭受詐騙損失之風險，兼衡被告前於97
    年間曾犯有傷害前科，有臺灣高等法院被告前案紀錄表在卷
    可憑，素行尚可，其幫助詐欺行為所造成被害人之財物損失
    ，及其於犯罪後積極虛構故事以狡飾其犯行，難認其犯後有
    悔意等一切情狀，量處如主文所示之刑，並諭知易科罰金之
    折算標準，以示懲儆。
據上論斷，應依刑事訴訟法第299條第1項前段，刑法第30條第一
項前段、第2項、第339條第1項、第41條第1項前段，刑法施行法
第1條之1第1項、第2項前段，判決如主文。
本案經檢察官李善植到庭執行職務。
中    華    民    國    99    年    12    月    24    日
                    刑事第七庭    審判長法官  洪俊誠
                                        法官  巫淑芳
                                        法官  張德寬
以上正本證明與原本無異。
如不服本判決應於收受送達後10日內向本院提出上訴書狀，並應
敘述具體理由；其未敘述上訴理由者，應於上訴期間屆滿後20日
內向本院補提理由書（均須按他造當事人之人數附繕本）「切勿
逕送上級法院」。
                                  書記官  陳貴卿
中    華    民    國    99    年    12    月    24    日
附錄論罪科刑法條
中華民國刑法第339條
（普通詐欺罪）
意圖為自己或第三人不法之所有，以詐術使人將本人或第三人之
物交付者，處 5 年以下有期徒刑、拘役或科或併科 1 千元以下
罰金。
以前項方法得財產上不法之利益或使第三人得之者，亦同。
前二項之未遂犯罰之。

司法院資訊處製作；財團法人民間司法改革基金會備份。
